【裁判字號】    89,訴,1695
【裁判日期】    900403
【裁判案由】    拆屋還地等
【裁判全文】
臺灣高雄地方法院民事判決  八十九年訴字第一六九五號
    原      告  海軍總司令部
    法定代理人  乙○
    訴訟代理人  黃宏綱律師
                呂富田律師
    送達代收人  呂富田  律師  住高雄市前金區市○○路二七二號三樓之五
    被      告  丁○○        .
    被      告  戊○○○      .
    右二人共同
    訴訟代理人  楊申田律師
    被      告  丙○○        .
    被      告  甲○○        .
    被      告  己○○        .
右當事人間請求拆屋還地事件，本院判決如左：
    主    文
被告丁○○應將坐落高雄市○○區○○段二五地號內，如附圖所示（Ｄ）部分面積四
十平方公尺，同段二十七地號內，如附圖所示（Ｃ）部分面積八十五平方公尺，同段
二八之一地號內，如附圖所示（Ｂ）部分，面積五十一平方公尺，及同段二八之二地
號內，如附圖所示（Ｂ）部分，面積一平方公尺，合計面積一百七十七平方公尺土地
上之建物拆除，將土地交還原告。
被告丁○○應給付原告新臺幣貳拾參萬柒仟貳佰貳拾貳元，及自民國八十九年六月二
十九日起至清償日止，按週年利率百分之五計算之利息，並自民國八十九年六月二十
二日起，至交還前項所示土地之日止，按日以新臺幣壹佰玖拾肆元計算之損害金。
被告丙○○應將坐落高雄市○○區○○段二五地號內，如附圖所示（Ｃ）部分面積二
十平方公尺，及同段二七地號內，如附圖（Ａ）所示部分面積一平方公尺，合計面積
二十一平方公尺土地上之建物拆除，將土地交還原告。
被告丙○○應給付原告新臺幣貳萬捌仟壹佰零玖元，及自民國八十九年六月二十九日
起至清償日止，按週年利率百分之五計算之利息，及自民國八十九年六月二十二日起
至交還前項所示土地之日止，按日以新臺幣貳拾參元計算之損害金。
被告己○○應將坐落高雄市○○區○○段二五地號內，如附圖所示（Ｂ）部分面積十
八平方公尺土地上之建物拆除，將土地交還原告。
被告己○○應給付原告新臺幣貳萬肆仟零捌拾柒元，及自民國八十九年七月一日起至
民國八十九年九月十四日止，按日以新臺幣拾玖元柒角計算之損害金。
原告其餘之訴駁回。
訴訟費用由被告丁○○負擔十分之七，被告丙○○負擔十分之一，被告己○○負擔十
分之一，餘由原告負擔。
本判決第一項於原告以新臺幣伍拾玖萬元供擔保後，得假執行；但被告丁○○如於假
執行程序實施前，以新臺幣壹佰柒拾柒萬元為原告預供擔保，得免為假執行。
本判決第二項於原告以新臺幣捌萬元供擔保後，得假執行；但被告丁○○如於假執行
程序實施前，以新臺幣貳拾參萬柒仟貳佰貳拾貳元為原告預供擔保，得免為假執行。
本判決第三項於原告以新臺幣柒萬元供擔保後，得假執行；但被告丙○○如於假執行
程序實施前，以新臺幣貳拾壹萬為原告預供擔保，得免為假執行。
本判決第四項於原告以新臺幣壹萬元供擔保後，得假執行；但被告丙○○如於假執行
程序實施前，以新臺幣貳萬捌仟壹佰零玖元為原告預供擔保，得免為假執行。
本判決第五項於原告以新臺幣陸萬元供擔保後，得假執行；但被告己○○如於假執行
程序實施前，以新臺幣壹拾捌萬元為原告預供擔保，得免為假執行。
本判決第六項於原告以新臺幣壹萬元供擔保後，得假執行；但被告己○○如於假執行
程序實施前，以新臺幣新臺幣貳萬肆仟零捌拾柒元為原告預供擔保，得免為假執行。
原告其餘假執行之聲請駁回。
    事    實
甲、原告方面：
一、聲明：
（一）被告丁○○應將坐落高雄市○○區○○段二五地號內，如附圖所示（Ｄ）部分
      面積四十平方公尺，同段二十七地號內，如附圖所示（Ｃ）部分面積八十五平
      方公尺，同段二八之一地號內，如附圖所示（Ｂ）部分，面積五十一平方公尺
      ，及同段二八之二地號內，面積一平方公尺，合計面積一百七十七平方公尺土
      地上之建物拆除，將土地交還原告。
（二）被告戊○○○應自上揭建物遷出。
（三）被告丁○○應給付原告新臺幣（下同）二十三萬七千二百二十二元，及自民國
      八十九年六月二十九日起至清償日止，按週年利率百分之五計算之利息，並自
      民國八十九年六月二十二日起，至交還前項所示土地之日止，按日以一百九十
      四元計算之損害金。
（四）被告丙○○及甲○○應將坐落高雄市○○區○○段二五地號內，如附圖所示（
      Ｃ）部分面積二十平方公尺，及同段二七地號內，如附圖（Ａ）所示部分面積
      一平方公尺，合計面積二十一平方公尺土地上之建物拆除，將土地交還原告。
（五）被告丙○○及甲○○應給付原告二萬八千一百零九元，及自民國八十九年六月
      二十九日起至清償日止，按週年利率百分之五計算之利息，及自民國八十九年
      六月二十二日起至交還前項所示土地之日止，按日以二十三元計算之損害金。
（七）被告己○○應將坐落高雄市○○區○○段二五地號內，如附圖所示（Ｂ）部分
      面積十八平方公尺土地上之建物拆除，將土地交還原告。
（八）被告己○○應給付原告二萬四千零八十七元，及自民國八十九年七月一日起至
      交還前項土地之日止，按日以十九元七角計算之損害金。
二、陳述：
（一）坐落高雄市○○區○○段二五、二七、二八之一、二八之二地號土地，屬中華
      民國所有，由原告管理。詎被告丁○○、陸張碧照竟自民國六十年起，無權占
      有二五地號內，如附圖所示（Ｄ）部分面積四十平方公尺，同段二十七地號內
      ，如附圖所示（Ｃ）部分面積八十五平方公尺，同段二八之一地號內，如附圖
      所示（Ｂ）地部分，面積五十一平方公尺，及同段二八之二地號內，面積一平
      方公尺，合計面積一百七十七平方公尺土地上，興建房屋；被告丙○○、甲○○亦同時無權占有二五地號內，如附圖所示（Ｃ）部分面積二十平方公尺，及
      同段二七地號內，如附圖（Ａ）所示部分面積一平方公尺，合計面積二十一平
      方公尺土地，興建房屋；被告己○○亦同時無權占有二五地號內，如附圖所示
      （Ｂ）部分面積十八平方公尺土地，興建房屋。原告迭與被告等人協商處理，
      均無結果，原告自得依民法第七百六十七條之規定，請求被告等人拆除地上建
      物，交還土地。
（二）查系爭土地為城市土地，依土地法第一百零五條準用同法第九十七條之規定，
      租金不超過土地申報總價年息百分之十為限。被告等無權占有原告土地均已超
      過五年，而無權占有他人土地，可獲得相當於租金之利益，亦為社會之通念，
      系爭土地位在繁華地區，公告現值遠超過申報地價，是原告亦得依據不當得利
      之法律關係，請求被告等各給付自起訴前一日，回溯五年，相當於租金之利益
      及其遲延利息，以及各自起訴日起算，至交還土地之日止，按法定租金計算之
      損害金。
（三）否認系爭土地曾借予被告丁○○、戊○○○使用，請被告舉證。軍方如果借地
      給軍眷使用都會有公文，不可能沒有公文，如果軍官以私人關係借予民間使用
      ，被告亦不能對原告主張。在民國五十八年一月二十七日國有財產法公布施行
      前，原告為解決所屬官兵眷舍不敷分配問題，曾同意有眷無舍官兵可申請公地
      自建，惟均指定地點，層奉核准後，予以列管，必要時可隨時拆除收回，絕不
      容許有長官私自同意部屬占用公地情事。在國有財產公布施行後，因公用財產
      ，應依規定用途使用，用途廢止時，應變更為非公用財產，移交財政部國有財
      產局，法有明文，原告更不容許長官私自同意部屬占用公地。是被告丁○○之
      主張，與事實不符，原告否認，且縱令屬實，汪元任少將亦無代理原告同意被
      告丁○○使用系爭土地權限，原告拒絕承認，對原告自不生效力，從而被告占
      有系爭土地，仍屬無權占有。
（四）系爭土地，面臨軍校路，公共設施完備，附近有海軍官校，海軍總醫院，郵局
      ，高雄二信，高雄十信，中油加油站，生鮮市場，並有多所國小、國中及眾多
      商家，住戶，甚為繁榮，公告現值已達每平方公尺一萬元，原告請求按申報地
      價年息百分之十計算損害金，應屬相當。
三、證據：提出地籍圖謄本、高雄市○○區○○段二五、二七、二八之一、二八之二
    地號土地登記謄本、高雄市楠梓區調解委員會筆錄、高雄市○○區○○路六一０
    號、六一二號、六一四號建物及土地登記謄本、海軍第一軍區司令部民國四十七
    年十一月一日伸佑字第三四０五號令、五十年峰義字第一一三七號函、系爭土地
    坐落位置地圖及生活機能圖、高雄市○○區○○路六一四號建物所有權歷次異動
    清冊及系爭土地使用情形照片四幀為證，並聲請本院勘驗系爭土地使用情形。
乙、被告方面：
壹、被告丁○○、戊○○○部分：
一、聲明：
（一）原告之訴及假執行之聲請均駁回。
（二）如受不利判決願供擔保聲請免為假執行。
二、陳述：
（一）被告並非無權占有系爭土地，占有權源係基於無償使用借貸關係而來。被告於
      民國五十九年間在所有坐落左營區○○段七０七地號土地建築房舍，該房屋毗
      鄰左營勝利營房，該住宅門前原有陸一團汽車保養廠、輪胎倉庫即、駐軍散居
      眷戶，但社區形成後軍民混居，問題叢生，嗣經左營區莒光里里民大會決議，
      請陸戰隊司令部解決，當時陸戰隊副司令王夏祥中將令駐軍築高牆為界，把當
      時位在被告門前散居眷戶及倉庫割於牆外，即原告所有系爭二五、二七、二八
      之一、二八之二土地，原占有人因部隊調動，人事變遷，或售或讓，或因開路
      被公收回，而被告門前年久失修，雜草叢生，影響社區衛生，經被告呈請前陸
      戰隊政戰主任汪元任少將核示，由被告丁○○清理使用。
（二）被告在系爭土地已和平公然占有超過二十年，正在向地政機關請求登記為地上
      權人。
三、證據：提出高雄市政府工務局違章建築處理隊簡便行文表、高雄市稅捐稽徵處左
    營分處函各一件為證，並聲請訊問證人馬奠基。
貳、被告丙○○部分：
一、聲明：
（一）原告之訴及假執行之聲請均駁回。
（二）如受不利判決願供擔保聲請免為假執行。
二、陳述：高雄市○○區○○路六一二號房屋是跟老兵買的，我也不知道會這樣，如
    果國有財產局願意把土地賣給我，我願意購買，我們根本不想占有國有地，我希
    望事情能圓滿解決。
三、證據：未提出任何證據為證。
參、被告己○○部分：被告未於言詞辯論期日到場，惟據其提出書狀所為之聲明及陳
    述略謂：
一、聲明：請求駁回原告對被告所提出之訴之聲明。
二、陳述：
（一）原告海軍總部並非土地所有人。
（二）原告管理國有土地，未盡管理職責，任其荒廢，又面臨軍校路鬧區，妨害市容
      觀瞻，遮蔽被告門面，影響商機，嚴重影響國家經濟發展。
（三）被告並未使用原告所指該筆土地，現仍為公共使用巷道，被告主張不需給付原
      告之損害金。
（四）被告未加蓋房舍於該筆土地上，原告可隨時使用，原告對權利放棄，應不得作
      為損害而請求賠償。
三、證據：未提出任何證據為證。
肆、被告甲○○未於言詞辯論期日到場，亦未提出書狀作何聲明或陳述。
丙、本院依職權囑託高雄市政府地政處楠梓地政事務所測量系爭土地並製作複丈成果
    圖，調閱本院八十八年度全字第一九六號假扣押事件卷宗，並函高雄市楠梓地政
    事務所索高雄市○○區○○段一六六四建號即門牌軍校路六一四號建物歷次異動
    登記清冊。
    理    由
一、被告甲○○、己○○經合法通知，未於言詞辯論期日到場，查無民事訴訟法第三
    百八十六條各款所列情形，爰依原告之聲請，由其一造辯論而為判決。
二、按訴訟繫屬中為訴訟標的之法律關係，雖移轉於第三人，於訴訟無影響；法院知
    悉訴訟標的有移轉者，應即以書面將訴訟繫屬之事實通知第三人。民事訴訟法第
    二百五十四條第一項前段及第四項分別定有明文。又如原告本於所有權起訴請求
    被告拆屋還地，在訴訟繫屬中，無論被告將所建房屋讓與何人，該受讓人均為該
    案確定判決效力所及。最高法院六十七年二月二十一日民庭總會決定可資參照。
    本件原告於八十九年六月二十二日起訴請求被告己○○拆屋還地，惟被告己○○
    所有占有系爭土地之高雄市○○區○○段一六六四建號房屋，已於八十九年九月
    十五日移轉登記為訴外人世華聯合商業銀行股份有限公司所有，本院依前揭法律
    規定，以書面將本件訴訟繫屬之事實通知訴外人世華聯合商業銀行股份有限公司
    ，世華聯合商業銀行股份有限公司並未依民事訴訟法第二百五十四條第一項但書
    或第二項規定，聲請承當訴訟，依首揭法律規定，於本件訴訟並無影響，先予敘
    明。
三、原告主張：坐落高雄市○○區○○段二五、二七、二八之一、二八之二地號土地
    ，屬中華民國所有，由原告管理。詎被告丁○○、陸張碧照竟自民國六十年起，
    無權占有二五地號內，如附圖所示（Ｄ）部分面積四十平方公尺，同段二十七地
    號內，如附圖所示（Ｃ）部分面積八十五平方公尺，同段二八之一地號內，如附
    圖所示（Ｂ）部分，面積五十一平方公尺，及同段二八之二地號內，面積一平方
    公尺，合計面積一百七十七平方公尺土地上，興建房屋；被告丙○○、甲○○亦
    同時無權占有二五地號內，如附圖所示（Ｃ）部分面積二十平方公尺，及同段二
    七地號內，如附圖（Ａ）所示部分面積一平方公尺，合計面積二十一平方公尺土
    地，興建房屋；被告己○○亦同時無權占有二五地號內，如附圖所示（Ｂ）部分
    面積十八平方公尺土地，興建房屋。原告迭與被告等人協商處理，均無結果，被
    告等無權占有原告土地均已超過五年，而無權占有他人土地，可獲得相當於租金
    之利益，亦為社會之通念，系爭土地位在繁華地區，公告現值遠超過申報地價，
    爰依民法第七百六十七條規定，請求被告拆屋還地，並依民法第一百七十九條及
    第一百八十四條第一項前段規定，請求被告等各給付自起訴前一日，回溯五年，
    相當於租金之利益及其遲延利息，以及各自起訴日起算，至交還土地之日止，按
    法定租金計算之損害金，提起本件訴訟等語。
    被告丁○○、戊○○○則以：被告並非無權占有系爭土地，占有權源係基於無償
    使用借貸關係而來，被告在系爭土地已和平公然占有超過二十年，正在向地政機
    關請求登記為地上權人；被告丙○○則以：高雄市○○區○○路六一二號房屋是
    跟老兵買的，我也不知道會這樣，如果國有財產局願意把土地賣給我，我願意購
    買，我們根本不想占有國有地，我希望事情能圓滿解決；被告己○○則以：原告
    海軍總部並非土地所有人，且被告並未使用原告所指該筆土地，現仍為公共使用
    巷道，被告不需給付原告之損害金，被告未加蓋房舍於該筆土地上，原告可隨時
    使用，原告對權利放棄，應不得作為損害而請求賠償等語資為抗辯。
四、原告主張被告丁○○、丙○○、己○○無權占有系爭土地之前揭事實，業據原告
    提出地籍圖謄本、高雄市○○區○○段二五、二七、二八之一、二八之二地號土
    地登記謄本、高雄市○○區○○路六一０號、六一二號、六一四號建物及土地登
    記謄本各一件及系爭土地使用情形照片四幀為證，並聲請本院勘驗系爭土地使用
    情形，製作勘驗筆錄一件在卷可稽，復經本院囑託高雄市政府地政處楠梓地政事
    務所測量系爭土地並製作複丈成果圖，顯示被告丁○○、丙○○、己○○無權占
    有系爭土地如附圖所示，查核屬實，堪信為真實。
五、被告丁○○雖抗辯占有系爭土地係基於使用借貸關係而來，並非無權占有，且被
    告在系爭土地已和平公然占有超過二十年，正在向地政機關請求登記為地上權人
    云云，並聲請訊問證人馬奠基，惟為原告所否認。經查，證人馬奠基固結證稱：
    「在當時的年代，系爭附近營區都是泥巴所築，圍牆何時築我不清楚，被告丁○○與我在澎湖同事，路先生曾經說小孩多要加蓋房屋在系爭所在地，至於路先生
    有無經過海軍的同意，我不清楚，我想被告很清楚軍法是很嚴厲的，我想被告若
    是沒有經過上面的同意應該不會觸法建屋」等語（詳見本院九十年二月八日言詞
    辯論筆錄），惟證人並不清楚被告加蓋房屋於系爭土地上，有無經過原告同意，
    且依原告提出之海軍第一軍區司令部民國四十七年十一月一日伸佑字第三四０五
    號令、五十年峰義字第一一三七號函所示，原告如將其管理之國有土地借予私人
    建屋，均以公文為之，而本件被告並無此公文，此外，被告負未能舉證以實其說
    ；另就被告抗辯已向地政機關登記為地上權人部分，因依民法第七百七十二條準
    用民法第七百六十九條規定，須以占有他人未登記之不動產為要件，而系爭土地
    為已登記之不動產，有原告提出之系爭土地登記謄本為證，是被告丁○○尚難主
    張時效取得地上權。綜上所述，被告丁○○之抗辯並無理由，不足採信。
六、被告己○○雖抗辯原告並非土地所有人，且被告並未使用原告所指該筆土地，現
    仍為公共使用巷道，被告不需給付原告之損害金，被告未加蓋房舍於該筆土地上
    ，原告可隨時使用，原告對權利放棄，應不得作為損害而請求賠償等語資為抗辯
    云云。惟查，系爭土地為中華民國所有，原告為中華民國所屬之行政機關，亦為
    系爭土地之管理機關，原告就系爭土地所生之法律關係提起本件訴訟，當事人能
    力與當事人適格均無欠缺，且被告於原告起訴時所有之高雄市○○區○○段一六
    六四建號房屋，確實占有原告管理之系爭土地二五地號內，如附圖所示（Ｂ）部
    分面積十八平方公尺土地，亦有高雄市政府楠梓地政事務所複丈成果圖一件在卷
    可稽，是被告己○○此項抗辯亦無理由，尚不足採。
七、又原告聲明請求被告戊○○○自坐落高雄市○○區○○段二五地號內，如附圖所
    示（Ｄ）部分面積四十平方公尺，同段二十七地號內，如附圖所示（Ｃ）部分面
    積八十五平方公尺，同段二八之一地號內，如附圖所示（Ｂ）部分，面積五十一
    平方公尺，及同段二八之二地號內，面積一平方公尺，合計面積一百七十七平方
    公尺土地上之建物遷出部分，因前揭建物所有人為被告丁○○，並非原告，原告
    請求被告戊○○○遷出前揭建物，並無理由，應予駁回。
八、至原告聲明請求被告甲○○與被告丙○○共同將坐落高雄市○○區○○段二五地
    號內，如附圖所示（Ｃ）部分面積二十平方公尺，及同段二七地號內，如附圖（
    Ａ）所示部分面積一平方公尺，合計面積二十一平方公尺土地上之建物拆除，將
    土地交還原告，並共同給付原告二萬八千一百零九元，及自民國八十九年六月二
    十九日起至清償日止，按週年利率百分之五計算之利息，及自民國八十九年六月
    二十二日起至交還前項所示土地之日止，按日以二十三元計算之損害金，因被告
    甲○○並非前揭建物所有人，無權拆除前開房屋，是原告此部分之聲明亦無理由
    ，應予駁回。
九、又按無法律上之原因而受利益，致他人受損害者，應返還其利益。不當得利之受
    領人，除返還其所受之利益外，如本於該利益更有所取得者，並應返還。但依其
    利益之性質或其他情形不能返還者，應償還其價額。民法第一百七十九條及第一
    百八十一條分別定有明文。另按無權占有他人土地，可能獲得相當於租金之利益
    為社會通常之觀念。最高法院著有六十一年臺上字第一六九五號判例可稽。復按
    城市地方房屋之租金，以不超過土地及其建築物申報總價額年息百分之十為限。
    土地法第九十七條亦定有明文。又按土地法第九十七條第一項之所謂年息百分之
    十為限，乃指租金之最高限額而言，並非必須照申報價額年息百分之十計算之，
    且尚須斟酌基地之位置、工商繁榮程度、使用人利用基地之經濟價值、所受利益
    、彼等關係及社會感情等情事，以為決定。最高法院亦著有六十八年台上字第三
    七一號判例可資參照。原告請求被告丁○○、丙○○、己○○就無權占有系爭土
    地，返還原告相當於租金之不當得利，係以申報地價年息百分之十計算，並未超
    過前揭土地法第九十七條規定，且依原告提出且為被告不爭執之系爭土地坐落位
    置地圖及生活機能圖觀之，系爭土地位於高雄市○○區○○路上，附近有將軍牛
    排館、傅耳鼻喉科醫院、右昌加油站、寶島眼鏡公司、麥當勞速食店、山葉機車
    行、右昌花店、亞太相片館、仁愛眼鏡、得恩堂眼鏡公司、生力美食餐廳、７－
    １１便利商店及國軍海軍總醫院，生活機能完整，交通便利，商業發達，原告請
    求以系爭土地申報地價年息百分之十計算不當得利價額，尚稱適當。惟被告己○○部分，因被告己○○所有占有系爭土地之高雄市○○區○○段一六六四建號房
    屋，已於八十九年九月十五日移轉登記為訴外人世華聯合商業銀行股份有限公司
    所有，是原告請求被告己○○返還相當於租金之不當得利部分，其金額僅能計算
    至八十九年九月十四日。是原告得請求被告丁○○給付原告之不當得利金額為三
    十四萬零六百一十一元（７３５×１７７×１０﹪÷３６５×７４０（八十四年
    六月二十二日至八十六年六月三十日部分）＋４０００×１７７×１０﹪÷３６
    ５×７３０（八十六年七月一日至八十八年六月三十日部分）＋１００００×１
    ７７×１０﹪÷３６５×３５６（八十八年七月一日至八十九年六月二十一日部
    分）＝３４０６１１小數點以下四捨五入），及自民國八十九年六月二十二日起
    ，至交還土地之日止，按日以四百八十五元（１００００×１７７×１０﹪÷３
    ６５＝４８５小數點以下四捨五入）計算之損害金，得請求被告丙○○給付原告
    之不當得利金額為四萬零四百一十一元（７３５×２１×１０﹪÷３６５×７４
    ０（八十四年六月二十二日至八十六年六月三十日部分）＋４０００×２１×１
    ０﹪÷３６５×７３０（八十六年七月一日至八十八年六月三十日部分）＋１０
    ０００×２１×１０﹪÷３６５×３５６（八十八年七月一日至八十九年六月二
    十一日部分）＝４０４１１小數點以下四捨五入），及自民國八十九年六月二十
    二日起，至交還土地之日止，按日以五十八元（１００００×２１×１０﹪÷３
    ６５＝５８小數點以下四捨五入）計算之損害金，得請求被告己○○給付原告之
    不當得利金額為三萬四千六百三十八元（７３５×１８×１０﹪÷３６５×７４
    ０（八十四年六月二十二日至八十六年六月三十日部分）＋４０００×１８×１
    ０﹪÷３６５×７３０（八十六年七月一日至八十八年六月三十日部分）＋１０
    ０００×１８×１０﹪÷３６５×３５６（八十八年七月一日至八十九年六月二
    十一日部分）＝３４６３８小數點以下四捨五入），及自八十九年六月二十二日
    起，至八十九年九月十四日止，按日以四十九元（１００００×１８×１０﹪÷
    ３６５＝４９小數點以下四捨五入）計算之損害金，而原告請求被告丁○○給付
    原告二十三萬七千二百二十二元，及自八十九年六月二十二日起，至交還土地之
    日止，按日以一百九十四元計算之損害金，請求被告丙○○給付原告二萬八千一
    百零九元，及自八十九年六月二十二日起至交還前項所示土地之日止，按日以二
    十三元計算之損害金，請求被告己○○給付原告二萬四千零八十七元，及自八十
    九年七月一日起至八十九年九月十四日止，按日以十九元七角計算之損害金，均
    少於前開原告可請求之金額，為有理由，應予准許。原告另依選擇合併主張民法
    第一百八十四條第一項前段請求被告丁○○、丙○○、己○○賠償損害，因原告
    依民法第一百七十九條規定請求為有理由，已如前述，此部分本院即無庸審酌，
    併此敘明。
十、按給付無確定期限者，債務人於債權人得請求給付時起，經其催告而未為給付，
    自受催告時起，負遲延責任。其經債權人起訴，或依督促程序送達支付命令者，
    與催告有同一與催告有同一效力；遲延之債務，以支付金錢為標的者，債權人得
    請求依法定利率計算之遲延利息；應付利息之債務，其利率未經約定，亦無法律
    可據者，週年利率為百分之五。民法第二百二十九條第二項、第二百三十三條第
    一項前段及第二百零三條分別定有明文。綜上所述，原告依民法第七百六十七條
    、第一百七十九條及前揭法律規定，請求被告丁○○將坐落高雄市○○區○○段
    二五地號內，如附圖所示（Ｄ）部分面積四十平方公尺，同段二十七地號內，如
    附圖所示（Ｃ）部分面積八十五平方公尺，同段二八之一地號內，如附圖所示（
    Ｂ）部分，面積五十一平方公尺，及同段二八之二地號內，面積一平方公尺，合
    計面積一百七十七平方公尺土地上之建物拆除，將土地交還原告，並給付原告二
    十三萬七千二百二十二元，及自民國八十九年六月二十九日起至清償日止，按週
    年利率百分之五計算之利息，並自民國八十九年六月二十二日起，至交還前項所
    示土地之日止，按日以一百九十四元計算之損害金，請求被告丙○○將坐落高雄
    市○○區○○段二五地號內，如附圖所示（Ｃ）部分面積二十平方公尺，及同段
    二七地號內，如附圖（Ａ）所示部分面積一平方公尺，合計面積二十一平方公尺
    土地上之建物拆除，將土地交還原告，並給付原告二萬八千一百零九元，及自民
    國八十九年六月二十九日起至清償日止，按週年利率百分之五計算之利息，及自
    民國八十九年六月二十二日起至交還前項所示土地之日止，按日以二十三元計算
    之損害金，請求被告己○○將坐落高雄市○○區○○段二五地號內，如附圖所示
    （Ｂ）部分面積十八平方公尺土地上之建物拆除，將土地交還原告，並給付原告
    二萬四千零八十七元，及自民國八十九年七月一日起至八十九年九月十四日止，
    按日以十九元七角計算之損害金，為有理由，應予准許。逾此部分之請求為無理
    由，應予駁回。
十一、兩造陳明願供擔保，聲請宣告假執行或免為假執行，經核原告勝訴部分，合於
      法律規定，爰分別酌定相當之擔保金額宣告之；原告其餘假執行之聲請，因訴
      之駁回而失所依據，不予准許。
十二、本件判決之基礎已臻明確，兩造其餘攻擊防禦方法及主張，核與判決結果不生
      影響，爰不一一論列，附此敘明。
十三、結論：本件原告之訴為一部有理由，一部無理由，依民事訴訟法第三百八十五
      條第一項前段、第七十九條但書、第三百九十條第二項、第三百九十二條，判
      決如主文。
中      華      民      國    九十      年      四      月      三      日
                              臺灣高雄地方法院民事第六庭
~B法      官  陳業鑫
右為正本係照原本作成。
如對本判決上訴，須於判決送達後廿日內向本院提出上訴狀。
中      華      民      國    九十      年      四      月      三      日
~B法院書記官  陳素徵


司法院資訊處製作；財團法人民間司法改革基金會備份。
